【裁判字號】    97,訴,291
【裁判日期】    970521
【裁判案由】    違反著作權法
【裁判全文】
臺灣臺中地方法院刑事判決               97年度訴字第291號
公  訴  人  臺灣臺中地方法院檢察署檢察官
被      告  乙○○
                      之3
                      之4
上列被告因違反著作權法案件，經檢察官提起公訴（96年度偵字
第26702號），本院因被告所犯非死刑、無期徒刑、最輕本刑為
三年以上有期徒刑之罪或高等法院管轄第一審案件，經被告就被
訴事實為有罪之陳述，裁定進行簡式審判程序，判決如下：
    主    文
乙○○共同意圖銷售而擅自以重製於光碟之方法侵害他人之著作
財產權，處有期徒刑捌月。緩刑貳年，並應向指定之公益團體、
地方自治團體或社區提供捌拾小時之義務勞務，緩刑期間付保護
管束。扣案之電腦主機貳台、燒錄機共貳拾捌台、盜版光碟（內
含色情光碟）壹批、空白光碟壹批、棉套壹批、夾報目錄傳單
張，均沒收。
    犯罪事實及理由
一、犯罪事實﹕
  (一)乙○○明知如附表所示「蟲蟲危機」等影音著作，分別係如
    附表一所示美商派拉蒙影片股份有限公司（下稱美商派拉蒙
    公司）等人享有著作權之視聽著作，依著作權法第4條第2款
    及世界貿易組織（WTO）「與貿易有關之智慧財產權協定」
    TRIPS（Trade Related Aspect of Intellectual Property
    Rights, including Trade in Counterfeit Goods）之約定
    ，屬受我國著作權法所保護之著作；如附表二所示「張學友
    -在你身邊」等音樂錄音著作，分別係如附表二所示上華國
    際企業股份有限公司（下稱上華公司）等人享有著作權之錄
    音著作；如附表三所示「霹靂九皇座身邊」等影音著作，係
    群體工作室有限公司享有著作權之視聽著作。且上開著作，
    非經著作權人之同意或授權，不得擅自以重製之方法，侵害
    他人之著作權。詎乙○○竟與自稱「歐陽」之林佳吟（另經
    偵辦），基於意圖銷售而擅自以重製於光碟之方法侵害他人
    著作財產權及販賣猥褻物品之犯意聯絡，自民國96年8月間
    起，或由林佳吟提供母片，或由乙○○自行上網下載當作母
    源，在臺中市○○路229巷3號5樓之4，以其所有之電腦燒錄
    機、空白光碟、燒錄母帶等燒錄所需設備、物品，未經上開
    著作財產權人之授權或同意，擅自重製上述視聽、音樂錄音
    著作於空白光碟上，之後再由林佳吟負責散發「大金財神」
    廣告目錄予不特定人招攬客戶訂購，價格為1張音樂CD新臺
    幣30元，1部影音VCD為50元，1部影音DVD為60元。欲購買者
    撥打廣告目錄所留電話訂購，再將客戶訂購之盜版光碟，委
    託不知情之快遞業者寄送予客戶並代收貨款，之後再向快遞
    業者收取貨款，以此販賣盜版光碟，而侵害上述權利人之著
    作財產權。嗣於96年11月2日，為警在上址查獲，並扣得電
    腦主機、燒錄器、盜版光碟、色情光碟及夾報目錄傳單等。
  (二)案經內政部警政署保安警察第三總隊第一大隊移送臺灣臺中
    地方法院檢察署檢察官偵查起訴。
二、證據名稱﹕
  (一)被告之自白。
  (二)證人林佳吟於偵查中之證述。
  (三)扣案之電腦主機2台、燒錄機共28台、盜版光碟（內含色情
    光碟）1批、空白光碟1批、棉套1批、夾報目錄傳單3張。
  (四)查獲現場照片。
三、論罪科刑﹕
  (一)核被告乙○○所為，係犯著作權法第91條第3項、第2項之意
    圖銷售而擅自以重製於光碟之方法侵害他人製著作財產權罪
    ，及刑法第235條第1項製販賣猥褻物品罪。被告重製後再將
    之銷售予他人而散布，其低度之散布行為應為高度之重製行
    為所吸收，不另論罪。被告意圖販賣而製造猥褻光碟之低度
    行為，應為其販賣猥褻光碟之高度行為所吸收，亦不另論罪
    。被告與林佳吟二人具犯意之聯絡及行為之分擔，為共同正
    犯。
  (二)按刑事法若干犯罪行為態樣，本質上原具有反覆、延續實行
    之特徵，立法時既予特別歸類，定為犯罪構成要件之行為要
    素，則行為人基於概括之犯意，在密切接近之一定時、地持
    續實行之複次行為，倘依社會通念，於客觀上認為符合一個
    反覆、延續性之行為觀念者，於刑法評價上，即應僅成立一
    罪。學理上所稱「集合犯」之職業性、營業性或收集性等具
    有重複特質之犯罪均屬之，例如經營、從事業務、收集、販
    賣、製造、散布等行為概念者是（最高法院95年度臺上字第
    4686號判決意旨參照）。而著作權法第91條第2、3項之構成
    要件為「意圖銷售而重製」，刑法第235條第1項構成要件為
    「販賣」，上開法條所稱「意圖銷售而重製」、「販賣」，
    本身即含有重複實施之意思，是在構成要件中已預設有多數
    同種行為反覆實施之要件，如僅實施一次行為固足以成立犯
    罪，縱然是同一意思下多次反覆實施，亦僅成立一罪，故屬
    於實質上一罪之集合犯關係，是被告自96年8月間起迄至同
    年11月2日止，多次意圖銷售而擅自以重製於光碟之方法侵
    害他人之著作財產權及販賣猥褻光碟，均顯係基於集合犯意
    ，在密切接近之一定時、地持續實行之複次行為，應各依集
    合犯之概念論以一罪。
  (三)被告以一個重製行為同時侵害多人之著作財產權，為想像競
    合犯，應依刑法第55條規定，以一罪論。又被告自96年8月
    間起迄至同年11月2日為警查獲時止，其重製、販賣盜版光
    碟及製造、販賣色情光碟之行為，時間重疊，行為地點相同
    ，社會觀念上難以分割為二個不同行為，應認為屬於一行為
    觸犯數罪名之想像競合關係，應從一較重之著作權法第91條
    第3項、第2項之意圖銷售而擅自以重製於光碟之方法侵害他
    人之著作財產權罪論處。
  (四)爰審酌被告不思從事正當工作謀取生活之資，竟重製盜版光
    碟，枉顧智慧財產權人辛苦之智慧結晶，其行為已對智慧財
    產權人之商譽造成損害，且就真正智慧財產權人所表彰之品
    質亦生影響，擾亂市場秩序並破壞我國致力於智慧財產權保
    護之國際聲譽，且本件查獲之燒錄機多達28台，查獲之盜版
    光碟之數量非寡，被告之行為殊值非難；惟念及被告犯後坦
    承犯行，態度尚稱良好等一切情狀，量處如主文所示之刑。
  (五)又被告前未曾因故意犯罪而受有期徒刑以上刑之宣告，有臺
    灣高等法院被告前案紀錄表一份在卷可按，其因一時失慮，
    致罹本案犯罪，再兼衡酌其犯後坦承犯行，已知悔悟之犯罪
    後態度，堪認被告經此偵審查程序之教訓，當能知所警惕而
    無再犯之虞，本院因認對其所宣告之刑，應以暫不執行為適
    當，爰併諭知被告緩刑二年，以勵自新。又本院斟酌被告為
    本案犯行，法治觀念尚嫌薄弱，爰併依刑法第74條第2項第
    5款之規定，命被告向指定之公益團體、地方自治團體或社
    區提供80小時之義務勞務，期能使被告於義務勞務之過程中
    ，學習尊重他人權利及法治觀念；並依刑法第93條第1項規
    定諭知被告於緩刑期間付保護管束。至被告究應向何公益團
    體、地方自治團體或社區提供義務勞務，屬執行之問題，應
    由執行檢察官斟酌全案情節及各公益團體、地方自治團體或
    社區之需求，妥為指定，併予敘明。
  (六)扣案之電腦主機2台、燒錄機共28台為被告供犯罪所用之物
    ，業據被告供承在卷，應依著作權法第98條規定，不論是否
    屬於被告所有，均沒收之。扣案之盜版光碟1批，亦為被告
    供犯罪所用之物，其中色情光碟部分應依刑法第235條第3項
    規定沒收，其餘則依著作權法第98條規定沒收。至扣案之空
    白光碟1批、棉套1批、夾報目錄傳單3張，係被告所有，預
    備供犯罪之物，應依刑法第38條第1項第2款規定宣告沒收。
四、適用之法律﹕
  (一)刑事訴訟法第273條之1第1項，第299條第1項前段、第310條
    之2、第454條。
  (二)著作權法第91條第3項、第98條。
  (三)刑法第11條、第28條、第235條第1項、第3項、第55條、第
    74 條第1項第1款、第2項第5款、第93條第1項、第38條第1
    項第2款。
  (四)刑法施行法第1條之1第1項、第2項但書。
五、如不服本判決，應於收受送達後10日內向本院提出上訴書狀
    （應敘述具體理由並附繕本）。
本案經檢察官甲○○到庭執行職務。
中    華    民    國    97    年    5    月    21    日
                  刑事第八庭  法  官  戴嘉慧
上正本證明與原本無異。
                              書記官  何俞瑩
中    華    民    國    97    年    5    月    21    日
【附錄本案論罪科刑法條】
《著作權法第91條第2項、第3項》
 意圖銷售或出租而擅自以重製之方法侵害他人之著作財產權者
 ，處六月以上五年以下有期徒刑，得併科新臺幣二十萬元以上
 二百萬元以下罰金。
 以重製於光碟之方法犯前項之罪者，處六月以上五年以下有期
 徒刑，得併科新臺幣五十萬元以上五百萬元以下罰金。
《著作權法第91條之1第2項及第3項前段》
明知係侵害著作財產權之重製物而散布或意圖散布而公開陳列或
持有者，處三年以下有期徒刑，得併科新臺幣七萬元以上七十五
萬元以下罰金。
犯前項之罪，其重製物為光碟者，處六月以上三年以下有期徒刑
，得併科新臺幣二十萬元以上二百萬元以下罰金。
《刑法第235條》
散布、播送或販賣猥褻之文字、圖畫、聲音、影像或其他物品，
或公然陳列，或以他法供人觀覽、聽聞者，處二年以下有期徒刑
、拘役或科或併科三萬元以下罰金。
意圖散布、播送、販賣而製造、持有前項文字、圖畫、聲音、影
像及其附著物或其他物品者，亦同。
前二項之文字、圖畫、聲音或影像之附著物及物品，不問屬於犯
人與否，沒收之。


司法院資訊處製作；財團法人民間司法改革基金會備份。
